臺灣高雄地方法院刑事判決　　　　　　　　　　　　九十一年度易字第一一六號
　　公　訴　人　臺灣高雄地方法院檢察署檢察官
　　被　　　告　戊○○
右列被告因竊盜案件，經檢察官提起公訴（九十年度偵字第二０九六六號），本院判
決如左：
    主  文
戊○○無罪。
    理  由
一、公訴意旨略以：被告戊○○前因搶奪案件，經本院判處有期徒刑一年六月確定，
    於民國八十九年九月二十日執行完畢，仍不知悔改，竟基於意圖為自己不法所有
    之犯意，於九十年七月五日凌晨二時許，在高雄縣鳳山市○○路二十四巷十七號
    前，竊取被害人甲○○所有車號Ａ八─六八一六號自小客車，事後並棄置於高雄
    縣鳳山市○○街二九０號前，嗣於九十年七月七日晚間十時許，經警在上址尋獲
    ，並在車內採得被告戊○○指紋一枚，因認被告涉有刑法第三百二十條第一項之
    竊盜罪嫌。
二、按犯罪事實應依證據認定之，無證據不得推定其犯罪事實；又不能證明被告犯罪
    者，應諭知無罪之判決，刑事訴訟法第一百五十四條、第三百零一條第一項分別
    定有明文。又事實之認定，應憑證據，如未能發現相當證據，或證據不足以證明
    ，自不能以推測或擬制之方法，為裁判基礎；且認定不利於被告之事實須依積極
    證據，苟積極證據不足為不利於被告事實之認定時，即應為有利於被告之認定，
    不必有何有利之證據；另認定犯罪事實所憑之證據，雖不以直接證據為限，間接
    證據亦包括在內，然而無論直接證據或間接證據，其為訴訟上之證明，須於通常
    一般之人均不致有所懷疑，而得確信其為真實之程度者，始得據為有罪之認定，
    倘其證明尚未達到此一程度，而有合理之懷疑存在而無從使事實審法院得有罪之
    確信時，即應由法院為諭知被告無罪之判決（最高法院四十年台上字第八六號、
    三十年台上字第八一六號、七十六年台上字第四九八六號分別著有判例可資參照
    ）。又以情況證據（即間接證據）斷罪時，尤須基於該證據在直接關係上所可證
    明之他項情況事實，本乎推理作用足以確證被告有罪，方為合法，不得徒憑主觀
    上之推想，將一般經驗上有利被告之其他合理情況逕予排除（最高法院三十二年
    上字第六十七號判例參照）。
三、公訴人認被告戊○○涉有上開犯行，無非係以警方於案發後，在被害人甲○○所
    駕駛上開自用小客車內採得被告之右姆指指紋一枚為主要論據。訊據被告對車內
    採得其右姆指指紋一枚之事實固不否認，惟堅決否認有竊盜犯行，辯稱：案發當
    時曾在剛開幕的高雄市感性迪士可舞廳上班，是友人綽號「老莫」叫我過去幫忙
    ，舞廳並沒有正式僱用我，我是負責現場安全部分，是純粹幫忙，沒有支薪，一
    直至因案入獄執行為止，不知老莫的真實姓名，之前與他連絡的電話係存在手機
    裡，因手機遺失了，所以現在無法與他連絡，車上之指紋有可能是因搭過該車而
    留下，但時間己久不記得了，確實沒有偷這輛車等語。經查，本件自被害人甲○
    ○上開自小客車內左後座之車窗內側所採得之指紋一枚，經比對後與被告之指紋
    卡上右拇指指紋相同等情，固有高雄縣警察局鳳山分局刑案現場勘查報告表、內
    政部警政署刑事警察局九十年九月二十日九０刑紋字第九一０五０七號指紋鑑定
    書各一份及採證照片二幀附卷可稽，且為被告所是認，依此被告確曾接觸過該車
    應堪認定，然若依此即遽認被告為行竊之人，似嫌速斷；況自該自小客車自失竊
    至尋獲之時，其期間已間隔三日之久，且該車於失竊後曾經人駕駛過，此亦經證
    人即被害人之夫乙○○證述明確，則在查獲前該車必定經犯案之人或他人駕駛過
    至明，是在使用自小客車作為自己代步工具或搭載他人甚為普遍及人際間交往頻
    繁之現況，被告辯稱其可能坐過該車故而留有其指紋等語，衡諸經驗法則，亦無
    悖理之處。雖證人即感性迪士可舞廳經理丁○○於偵查中證述：對被告戊○○有
    印象，應有前來本餐廳消費，過但沒有此人任職紀錄等語，及證人即被告前任女
    友丙○○亦證陳：與被告戊○○同居時有看過一個十字型工具，有時覺得他鬼鬼
    祟崇的，他都在半夜睡覺時出去等語在卷，而認被告之辯詞確有瑕疵可指，然在
    被害人甲○○亦不知究為何人所竊而無法指認，且在現場又未採得被告其餘指紋
    ，及未扣得證人丙○○所述之十字型工具以佐證是否為行竊之工具之情形下，公
    訴人逕以在案發三日後自車內左後座車窗內側下方採得被告之左拇指指紋，且被
    告無法證明案發當天之行蹤，及車內何以留有其指紋等節，即憑主觀上之推測而
    遽為被告不利之認定，要非全無可議之處。此外，復查無其他積極證據足認被告
    確有公訴人所指之犯行，揆諸首揭說明及本於「罪證有疑，利於被告」之證據法
    則，既不能證明被告犯罪，依法自應為無罪之諭知。
據上論斷，應依刑事訴訟法第三百零一條第一項，判決如主文。
中      華      民      國    九十一    年      六      月    二十八    日
                                  臺灣高雄地方法院刑事第三庭
                                      法    官  柯彩燕
右正本證明與原本無異。
如不服本判決，應於判決送達後十日內，向本院提出上訴狀。
                                書記官    楊真芬
中    華    民    國      九十一      年      七      月      一      日
